最高法院民事判決　　　　　　　九十六年度台上字第五四四號
上　訴　人　甲○○
訴訟代理人　田　松律師
上　訴　人　乙○○
訴訟代理人　蕭元亮律師
被 上訴 人　丙○○
上列當事人間請求確認所有權存在事件，上訴人對於中華民國九
十五年九月十二日台灣高等法院第二審判決（九十四年度上字第
一０一號），關於主參加之訴部分，提起上訴，本院判決如下：
    主  文
原判決關於確認民生汽車行所占建物面積二六四平方公尺為被上
訴人所有及命上訴人負擔主參加訴訟費用部分廢棄，發回台灣高
等法院。
    理  由
本件被上訴人主張：伊於民國八十二年十月十一日向訴外人黃安
度承租位於台北縣板橋市○○段四九三地號土地，並另行以新台
幣（下同）五十萬元向其購買坐落該土地上門牌號碼為台北縣板
橋市○○路○段二六六之三號（臨）建物 (面積四七七點六四平
方公尺，下稱二六六之三號建物）中如原判決附圖所示之民生汽
車行建物（面積二六四平方公尺，下稱系爭建物）。伊已取得系
爭建物所有權，詎上訴人間就系爭建物所有權之誰屬有爭執，伊
自得於上訴人甲○○請求確認系爭建物為其所有之本訴訟（甲○
○對於原審就本訴訟為其敗訴之判決，提起上訴，業經本院另以
裁定駁回之）繫屬中，依民事訴訟法第五十四條第一項規定，提
起主參加訴訟等情，求為確認系爭建物為伊所有之判決。
上訴人則以：被上訴人僅係向黃安度承租系爭建物，並未購買該
建物等語，資為抗辯。
原審准被上訴人提起主參加訴訟，並為其勝訴之判決，係以：被
上訴人主張之事實，業據提出租賃契約等件為證。上訴人雖以前
揭情詞置辯。惟依上開租賃契約之記載，被上訴人除支付土地租
金與出租人黃安度外，就系爭建物部分，尚應於五年內支付五十
萬元，自第六年起無庸再就該建物支付費用。衡之系爭建物為未
辦所有權登記之違章建築，被上訴人於支付五十萬元與黃安度後
，就該建物即可自行使用、收益，可見黃安度已將系爭建物出讓
與被上訴人，被上訴人因而取得該建物之所有權，故被上訴人請
求確認系爭建物為其所有，洵屬正當，應予准許等詞，為其判斷
之基礎。
按不動產物權依法律行為而取得者，非經登記不生效力，為民法
第七百五十八條所明定。此項規定，並不因不動產為違章建築而
有例外。原審未查明被上訴人購買系爭建物後，有無辦理登記，
遽認被上訴人已取得系爭建物所有權，不無可議。上訴論旨，指
摘原判決此部分違背法令，求予廢棄，非無理由。
據上論結，本件上訴為有理由。依民事訴訟法第四百七十七條第
一項、第四百七十八條第二項，判決如主文。
中　　華　　民　　國　九十六　年　　三　　月　二十一　日
                      最高法院民事第一庭
                          審判長法官  林　奇　福
                                法官  陳　國　禎
                                法官  陳　重　瑜
                                法官  劉　福　聲
                                法官  黃　義　豐
      本件正本證明與原本無異
                                      書  記  官
中　　華　　民　　國　九十六　年　　四　　月　　四　　日
                                                    G
